臺灣嘉義地方法院民事判決　九十一年訴字第三五三號
　　原　　　告　庚○○
　　　　　　　　己○○
　　法定代理人　丙○○
　　原　　　告　乙○○
　　法定代理人　丁○○
　　原　　　告　戊○○○
　　訴訟代理人　丙○○
　　原　　　告　辛○○
　　訴訟代理人　丁○○
　　被　　　告　甲○○
右當事人間損害賠償事件，本院判決如左：
    主      文
被告應給付原告丙○○新台幣壹仟壹佰零玖元，給付原告己○○新台幣壹仟零陸拾
元，給付原告庚○○新台幣貳仟佰貳拾陸元，給付原告戊○○○新台幣貳拾壹萬肆
仟玖佰拾捌元，給付原告乙○○新台幣貳仟伍佰肆拾元，給付原告辛○○新台幣貳
拾捌萬伍仟元，及均自民國九十一年四月十九日起至清償日止按年息百分之五計算之
利息。
原告其餘之訴駁回。
訴訟費用由被告負擔四分之一；餘由原告負擔。
本判決第一項於原告丙○○以新台幣肆佰元，原告戊○○○以新台幣柒萬元供擔保後
，得假執行。
原告蔡明江、戊○○○其餘假執行之聲請駁回。
    事      實
甲、原告方面：
一、聲明：被告應給付原告丙○○新台幣（下同）二千二百一十七元，原告己○○二
    千一百二十六，應給付原告庚○○五千零一十二元，應給付原告戊○○○一百零
    六萬六千六百二十四元，應給付原告乙○○五千零八十元，應給付原告辛○○九
    十三萬六千六百元，及均自起訴狀繕本送達被告之翌日起至清償日止，按年息百
    分之五計算之利息，原告丙○○及戊○○○並願供擔保請准為假執行之宣告。
二、陳述：
（一）被告於九十年七月二十一日下午二十二時四十五分許，飲酒後駕駛Ｌ九—六五
      七七號自小客車，行經嘉義縣新港鄉○○○路與咬仔竹路口之號誌交岔路口時
      ，並未減速慢行，反而嚴重超速以時速九十公里以上之速度行駛，撞擊原告丙○○所駕ＮＺ—八二九九號自小客車，造成原告丙○○所有自小客車嚴重毀損
      及頭部外傷，並前額撕裂傷左膝、右手擦傷、胸部挫傷。車內所載之原告戊○○○胸部鈍挫傷併右側第三、四、五根肋骨骨折及血胸，右腳踝骨折，右股股
      頸骨折；乙○○頭部外傷併腦震盪；庚○○腹部挫傷，己○○頭部外傷，被告
      過失傷害刑事部分經本院刑事庭以九十一年度交簡字第一八三號判處有期徒刑
      三月確定。
（二）按「故意過失不法侵害他人之權利者，負損害賠償責任」、「汽車、機車或其
      他非依軌道行駛之動力車輛，在行駛中加損害於他人者，駕駛人應賠償因此所
      生之損害」、「不法侵害他人之身體或健康者，對於被害人因此喪失或減少勞
      動能力或增加生活上之需要時，應負損害賠償責任。」、「不法侵害他人之身
      體、健康、名譽或自由者，被害人雖非財產上之損害，亦得請求賠償相當之金
      額」、「不法毀損他人之物者，被害人得請求賠償其物因毀損所減少之價額。
      」，民法第一百八十四條第一項、第一百九十一條之二、第一百九十三條第一
      項、第一百九十五條第一項前段、第一百九十六條定有明文，原告等因被告之
      過失行為，受有下列損害：
  １、原告蔡明江部分：支出醫療費用二千二百十七元。
  ２、原告戊○○○部分：
  (1)醫療費用：原告戊○○○共支出醫療費用六萬六千六百二十四元。
  (2)精神慰撫金：原告戊○○○因右胸挫傷，右側第三、四、五根肋骨骨折，及右股
    骨頸股骨折，必須施行開放性復位植入骨內釘固定才勉強得以跛行，目前仍然無
    法正常行走，致精神痛苦不堪，爰請求精神慰撫金一百萬元。
  合計為一百零六萬六千六百二十四元。
  ３、原告乙○○部分：支出醫療費用五千零八十元。
  ４、原告己○○部分：支出醫療費用二千一百二十六元。
  ５、原告庚○○部分：支出醫療費用五千零一十二元。
  ６、原告辛○○部分：自小客車修理費預估需九十三萬六千六百元。
三、證據：提出蔡明江診斷證明書一份、華濟醫院蔡明江醫療收據二紙、汽車修理費
    用估價單一份、戊○○○診斷證明書四份、中國醫藥學院北港附設醫院戊○○○
    醫療收據十二紙、華濟醫院戊○○○醫療費收據四紙、嘉義基督教醫院戊○○○
    醫療費收據九紙、乙○○診斷證明書一紙、華濟醫院乙○○醫療費收據二紙、己○○診斷證明書一紙、華濟醫院己○○醫療費收據四紙紙、庚○○診斷證明書一
    紙、華濟醫院醫療費用收據三紙、台灣省雲嘉區車輛行車事故鑑定委員會鑑定意
    見書一份、自小客車行照影本、買賣契約書。
乙、被告方面：
一、聲明：請求駁回原告之訴及假執行之聲請。
二、陳述：本件事故雙方均有過失，被告所有之自小客車嚴重毀損，車內乘客二人亦
    均受傷，原本雙方商訂不再互相求償本件損害，原告既提起本件訴訟，被告也將
    另行起訴請求原告蔡明江賠償，又原告蔡明江主張自小客車修理費用為九十三萬
    餘元，顯屬過高，且不合理，蓋該車已使用近十年，依稅法折舊，已無殘餘價值
    ，原告蔡明江卻請求被告賠償高過該車殘值之修理費用，顯無理由，且該車修理
    所更換之零件，均為新品之價格，應予以折舊，另原告戊○○○請求精神慰撫金
    一百萬元，誠屬過高。
丙、本院依職權調取本院九十一年交簡字第一八三號過失傷害案件全卷，並向國稅局
    函查原告戊○○○及被告之財產歸戶資料，向嘉義基督教醫院、中國醫藥學院北
    港附設醫院、華濟醫院函查原告戊○○○許多久時間始能痊癒？是否遺留後遺症
    ？等情。
    理      由
一、又按訴狀送達後，原告不得將原訴變更或追加，但於請求之基礎事實同一、擴張
    或減縮應受判決事項之聲明行為無礙；另被告於訴之變更或追加無異議，而為本
    案之言詞辯論者，視為同意變更或追加；民事訴訟法第二百五十五條第一項第二
    、三款、第二項分別定有明文參照。原告原起訴請求「被告應給付原告丙○○九
    十三萬八千八百十七元，原告己○○二千一百二十六，應給付原告庚○○五千零
    十二元，應給付原告戊○○○一百零六萬六千六百二十四元，應給付原告乙○○
    五千零八十元，及自起訴狀繕本送達被告之翌日起至清償日止，按年息百分之五
    計算之利息，原告丙○○及戊○○○並願供擔保請准為假執行之宣告。」後因查
    知原告丙○○所駕ＮＺ—八二九九號自小客車為原告辛○○所有，故追加並減縮
    聲明為「被告應給付原告丙○○二千二百一十七元，原告己○○二千一百二十六
    ，應給付原告庚○○五千零一十二元，應給付原告戊○○○一百零六萬六千六百
    二十四元，應給付原告乙○○五千零八十元，應給付原告辛○○九十三萬六千六
    百元，及均自起訴狀繕本送達被告之翌日起至清償日止，按年息百分之五計算之
    利息，原告丙○○及戊○○○並願供擔保請准為假執行之宣告。」查原告追加請
    求部分均係本於同一車禍事故所發生之損害，是事實相同，又另一部份則屬縮減
    應受判決事項之聲明，且被告亦同意原告之追加，依前揭之說明，原告之變更、
    追加為合法，合先敘明。
二、原告起訴主張：被告於九十年七月二十一日下午二十二時四十五分許，飲酒後駕
    駛Ｌ九—六五七七號自小客車，行經嘉義縣新港鄉○○○路與咬仔竹路口之號誌
    交岔路口時，並未減速慢行，反而嚴重超速以時速九十公里以上之速度行駛，撞
    擊原告丙○○所駕ＮＺ—八二九九號自小客車，造成原告丙○○所有自小客車嚴
    重毀損及頭部外傷，並前額撕裂傷左膝、右手擦傷、胸部挫傷。車內所載之原告
    戊○○○胸部鈍挫傷併右側第三、四、五根肋骨骨折及血胸，右腳踝骨折，右股
    股頸骨折；乙○○頭部外傷併腦震盪；庚○○腹部挫傷，己○○頭部外傷之傷害
    。爰請求被告賠償原告蔡明江醫療費用二千二百十七元；賠償原告戊○○○醫療
    費用六萬六千六百二十四元、精神慰撫金一百萬元，合計為一百零六萬六千六百
    二十四元；賠償原告乙○○醫療費用五千零八十元；賠償原告己○○醫療費用二
    千一百二十六元；賠償原告原告庚○○醫療費用五千零十二元；賠償原告辛○○
    自小客車修理費九十三萬六千六百元等語。被告則以：本件事故雙方均有過失，
    被告所有之自小客車嚴重毀損，車內乘客二人亦均受傷，原本雙方商訂不再互相
    求償本件損害，原告既提起本件訴訟，被告也將另行起訴請求原告蔡明江賠償，
    又原告蔡明江主張自小客車修理費用九十三萬餘元，原告戊○○○請求精神慰撫
    金一百萬元，均屬過高等語，資為抗辯。
三、本件原告主張因被告之上開過失行為，致原告辛○○所有自小客車嚴重毀損，原
    告丙○○頭部外傷，並前額撕裂傷、左膝、右手擦傷、胸部挫傷，原告戊○○○
    胸部鈍挫傷併右側第三、四、五根肋骨骨折及血胸，右腳踝骨折，右股股頸骨折
    ，原告乙○○頭部外傷併腦震盪，原告庚○○腹部挫傷，原告己○○頭部外傷之
    傷害，刑事部份經本院刑事庭以九十一年交簡字第一八三號判處有期徒刑三月確
    定之事實，業據其提出診斷書七紙為證，且經本院調取上開刑事案件全卷查閱屬
    實。被告於刑事案件審理中亦坦承於右開時、地駕駛自小客車肇事，致原告等受
    傷之事實，並有道路交通調查報告表、交通事故現場照片及診斷證明書在刑事卷
    內可資佐證。按汽車行駛時，駕駛人應注意車前狀況，並隨時採取必要之安全措
    施；又行車速度應依標誌規定，道路交通安全規則第九十四條第三項、第九十三
    條第一項第一款定有明文，被告係駕駛汽車之人，自應遵守上揭規定，被告於行
    經本件車禍發生地點之岔路口時，未依速限行駛，且未注意車前狀況，復依當時
    雖為夜間，但有照明、路面無缺陷、無障礙物，視距良好，有道路交通事故調查
    報告表可參，且被告亦表示曾看到原告左轉彎，被告並無不能注意之情事，經疏
    於注意貿然以時速九十公里之速度超速行駛，致撞及正在左轉彎之原告蔡明江所
    駕車輛，使原告等人受有上開傷害，被告自有應注意能注意而不注意之過失。又
    被告酒後駕駛自小客貨車，與夜嚴重超速行駛，為本件交通事故之肇事原因，並
    有台灣省嘉雲區車輛行車事故鑑定委員會鑑定意見書在刑事卷可稽。是原告主張
    之上開事實，應堪信為真實。
四、按因故意或過失，不法侵害他人之權利者，負損害賠償責任。汽車、機車或其他
    非依軌道行駛之動力車輛，在使用中加損害於他人者，駕駛人應賠償因此所生之
    損害。不法侵害他人身體或健康者，對於被害人因此喪失或減少勞動能力，或增
    加生活上之需要時，應負損害賠償責任；被害人雖非財產上之損害，亦得請求賠
    償相當之金額；不法毀損他人之物者，被害人得請求賠償其物因毀損所減少之價
    額。民法第一百八十四條第一項前段、第一百九十一條之二本文、第一百九十三
    條第一項、第一百九十五條第一項、第一百九十六條分別定有明文。本件被告對
    於原告等負有侵權行為責任，已見前述，是原告等請求損害賠償，即屬於法有據
    ，本件原告請求之各項損害，玆分別論述如下︰
（一）原告蔡明江部分：原告蔡明江主張共支出醫療費用二千二百十七元等情，業據
      提出華濟醫院收據二紙為證，金額為二千二百十七元（370+1847＝2217），均
      屬醫療之必要費用，原告蔡明江此部分請求應予准許。
（二）原告戊○○○部分：
  １、醫療費用：原告戊○○○主張共支出醫療費用六萬六千六百二十四元等情，業
      據提出中國醫藥學院北港附設醫療收據十二紙，金額合計為一萬三千六百二十
      四元（10194+245+320+300+350+290+350+350+220+200+585+220＝13624）、華
      濟醫院收據四紙（其中二紙重複），金額合計為（370+1537＝1907）、嘉義基
      督教醫院收據九紙（其中二紙重複），金額合計為一萬四千三百四十四元（
      419+10985+2400+390+150＝14344），綜上合計為二萬九千八百七十五元（
      13624+1907+14344＝29875），均屬醫療之必要費用，應予准許。逾此範圍，
      則屬無據，應予駁回。
  ２、精神慰撫金：按慰撫金數額之認定，除依所受身體上及精神上痛苦程度及所造
      成之影響二者予以衡量外，尚須斟酌雙方之身分資力與加害之程度及各種情形
      ，予以核定；查原告戊○○○因被告之過失行為受有右胸挫傷，右側多根肋骨
      骨折，右股骨頸股骨折，及右內踝骨骨折，於九十年七月二十二日住入華濟醫
      院，次日轉嘉義基督教醫院住入加護病房三日，復於九十年八月十四日至同年
      月二十日住入中國醫藥學院北港附設醫院（以下簡稱北港醫院）施行開放性復
      位植入骨內釘，有原告戊○○○提出之診斷證明書三紙可稽，另經本院向華濟
      醫院、嘉義基督教醫院及北港醫院函查原告戊○○○所受傷勢及復原情形？上
      開醫院分別函覆：「戊○○○於九十年七月二十二日殷胸部挫傷造成右第三到
      第七肋骨骨折及腹部挫傷，隔日家屬即要求轉院。」、「個案於九十年七月二
      十三日由急診入院，主素因車禍造成：1.胸部挫傷併右側第三、四、五跟肋骨
      骨折及少量血胞。2.右內側踝骨骨折。於九十年七月三十日出院並門診複診至
      九十年八月十四日止，以後未再門診複診，純就學理而言上述問題並不會造成
      太大的後遺症，除非患者沒有按時複診及復健，否則應不會達到殘廢的程度。
      」、「於急診室接受Ｘ光檢查結果為右側骨骨頸骨折右踝骨骨折胸部多
      處肋骨骨折。病人於九十年八月十五日接受手術股內釘固定。由於骨折多處且
      年紀六十八遂恢復時間約需三至六個月。並且需復健、無法從事勞動負重工作
      約三至六個月，前後約共六個月至十二個月。股骨頸骨折術後的後遺症以股骨
      頭缺血性壞死最為顯著，甚至必須置換人工關節，一旦出現，即符合勞保殘障
      。」等語，有華濟醫院九十一年五月十五日華（圖）字第九一０五一五０六號
      函、嘉義基督教醫院九十一年五月九日（九一）嘉基醫字第０六八六號函、北
      港醫院九十一年五月三十一日九一院醫事字第０六二號函可稽，又原告戊○○○依最近之Ｘ光檢查結果，已有癒合情況，但仍無法排除發生股骨頭缺血性壞
      死的機率，亦有北港醫院九十一年九月二十日診斷證明書可稽。原告戊○○○
      於治療期間，需手術、吃藥並長期復健以利癒合，且因骨折所造成之疼痛，所
      受身體及精神之痛苦非輕，且可能遺有股骨頭缺血性壞死之後遺症。又原告戊○○○不識字，現年六十餘歲，車禍發生前務農維生，每季收成約五、六萬元
      ，有田賦、房屋各一筆；被告則為國中畢業，無不動產等情，有財政部台灣省
      南區國稅局嘉義市分局九十一年六月十一日南區國稅嘉市資字第０九一００一
      九九八八號函函附財產查詢清單可稽。故本院斟酌兩造之身份、地位、經濟能
      力均非富裕、原告所遭受之精神上痛苦、原告受傷程度嚴重及原告因本件車禍
      所遺留之後遺症可能造成生活上之困擾等一切情狀，認原告所得請求被告賠償
      之精神上損害應以四十萬元，為適當公允，逾此範圍之請求，尚屬無據。
  ３、綜上所述，原告戊○○○所得請求之醫療費用為二萬九千八百七十五元，精神
      慰撫金為四十萬元，合計為四十二萬九千八百七十五元。
（三）原告乙○○部分：原告乙○○主張支出醫療費用五千零八十元等情，業據提出
      華濟醫院收據二紙為證，金額合計為五千零八十元（4710+370＝5080），均屬
      必要之醫療費用，應予准許。
（四）原告己○○部分：原告己○○主張支出醫療費用二千一百二十六元等情，業據
      提出華濟醫院收據四紙為證，金額合計為二千一百二十六元（20+10+1736+360
      ＝2126），均屬必要之醫療費用，應予准許。
（五）原告庚○○部分：原告庚○○主張支出醫療費用五千零一十二元等情，業據提
      出華濟醫院收據二紙為證（原告庚○○另提出收據一紙，但為吳惠婷於華濟醫
      院之醫療費用收據，金額三百六十元，故不列入計算），金額合計為四千六百
      五十二元（397+4255＝4652），均屬醫療之必要費用，應予准許，逾此範圍，
      為無理由，應予駁回。
（六）原告辛○○部分：原告辛○○主張預估修復ＮＺ—八二九九號自小客車約需九
      十三萬六千六百元，請求被告賠償等情。惟查，原告丙○○曾到庭表示上開自
      小客車因嚴重毀損，故並未修理即以二十三萬元出售，並提出買賣契約書一紙
      為證，被告就此點亦不爭執，另兩造均表示上開自小客車車禍發生前約價值八
      十萬元，則該車因本件車禍毀損所減少之價額即為五十七萬元（
      000000-000000＝570000），依上所述，原告蔡明江得請求被告賠償五十七萬
      元，逾此範圍，則屬無據，應予駁回。
五、又按損害之發生或擴大，被害人與有過失者，法院得減輕賠償金額，或免除之，
    民法第二百十七條定有明文；再按，民法第二百二十四條所謂代理人，應包括法
    定代理人在內，該條可類推適用於同法第二百十七條被害人與有過失之規定，亦
    即在適用民法第二百十七條之場合，損害賠償權利人之代理人或使用人之過失，
    可視同損害賠償權利人之過失，適用過失相抵之法則（最高法院七十三年台上字
    第二二０一號判例參照）。經查，本件車禍肇事之原因，依前所述，被告雖有過
    失，惟原告丙○○雨夜超載，左轉彎車未讓直行車先行，同為肇事因素，此有刑
    事卷內台灣省雲嘉區車輛事故鑑定委員會九十年十一月八日嘉鑑字第九０一二三
    一號函附鑑定意見書可稽。本院審酌原告丙○○未讓直行車先行，且於雨夜超載
    ，及被告當時酒後駕車，並超速行駛等情，認原告丙○○與被告應各負百分之五
    十之過失責任，而其餘原告，依上開判例意旨，亦應將原告丙○○之過失，視同
    自己之過失，而負百分之五十之過失責任，亦即應減輕被告百分之五十之賠償責
    任，換言之，即原告僅得請求被告賠償前開金額之百分之五十。從而依上開過失
    相抵之比例計算後，原告丙○○所得請求之金額為一千一百零九元（2217×50﹪
    ＝1109，元以下四捨五入），原告戊○○○所得請求之金額為二十一萬四千九百
    三十八元（429875×50﹪＝214938，元以下四捨五入），原告乙○○所得請求之
    金額為二千五百四十元（5080×50﹪＝2540），原告己○○所得請求之金額為一
    千零六十三元（2126×50  ﹪＝1063），原告庚○○所得請求之金額為二千三百
    二十六元（4652×50﹪＝2326），原告辛○○所得請求之金額為二十八萬五千元
    （570000×50﹪＝285000 ）。逾此部分之請求，為無理由，應予駁回。
六、復按給付有確定期限者，債務人自期限屆滿時起，負遲延責任。給付無確定期限
    者，債務人於債權人得請求給付時，經其催告而未為給付，自受催告時起，負遲
    延責任。其經債權人起訴，或依督促程序送達支付命令，與催告有同一之效力。
    民法第二百二十九條第一、二項分別定有明文；又遲延之債務，以支付金錢為標
    的者，債權人得請求依法定利率計算之遲延利息。但約定利率較高者，仍從其約
    定利率；而應付利息之債務，其利率未經約定，亦無法律可據者，週年利率為百
    分之五。亦為同法第二百三十三條第一項及第二百零三條所明定。查本件原告請
    求被告應賠償之金額，並未定有給付之期限，原告請求自起訴狀繕本送達被告之
    翌日起，按年息百分之五計算之利息，並未逾上開規定之範圍，自無不合；查原
    告上開訴狀繕本係於九十一年四月十八日送達被告收受，則原告就其勝訴部分，
    請求自九十一年四月十九日起至清償日止，按年息百分之五計算之利息，洵屬正
    當。
七、原告丙○○、戊○○○陳明願供擔保，聲請宣告假執行，經核其勝訴部份，合於
    法律規定，爰酌定相當之擔保金額宣告之；其餘假執行之聲請，因該部份訴之駁
    回而失所依據，應予駁回。
據上論結，本件原告之訴為一部有理由，一部無理由，依民事訴訟法第七十九條但書
、第三百九十條第二項判決如主文。
中　　　華　　　民　　　國　　九十一　　年　　 十二　　 月　　二十六　　日
~B臺灣嘉義地方法院民事第一庭
~B　　審判長法官　曾文欣
~B　　法      官　吳昀儒
~B　  法　    官　洪嘉蘭
右為正本，係照原本作成。
如對本判決上訴須於判決送達後廿日內向本院提出上訴狀
中　　　華　　　民　　　國　　九十一　　年　　 十二　　 月　　二十七　　日
~B　　書　記　官　鄭翔元
